【裁判字號】    99,抗,21
【裁判日期】    990323
【裁判案由】    拍賣抵押物
【裁判全文】
臺灣臺南地方法院民事裁定                99年度抗字第21號
抗  告  人  乙○○
相  對  人  丁○○○○○
法定代理人  丙○○
非訟代理人  甲○○
抗告人因與相對人間拍賣抵押物事件，對於中華民國99年2月2日
本院99年度司拍字第26號裁定提起抗告，本院裁定如下：
    主  文
抗告駁回。
抗告程序費用新台幣壹仟元由抗告人負擔。
    理  由
一、按扺押權人，於債權已屆清償期而未清償者，得聲請法院拍
    賣抵押物，就其賣得價金而受清償；民法第873條第1項定有
    定有明文。是抵押權人依此項規定聲請拍賣抵押物係屬非訟
    事件，法院所為准駁之裁定，無確定實體法上法律關係存否
    之性質，於債權及抵押權之存否無既判力，故袛須其抵押權
    已經依法登記，且債權已屆清償期而未受清償，法院即應為
    准許拍賣抵押物之裁定，至對於此項法律關係有爭執之人，
    為求保護其權利，不妨提起訴訟，以求解決，不得僅依抗告
    程序聲明其爭執，並據為廢棄拍賣抵押物裁定之理由（最高
    法院民國51年10月8日民刑庭總會決議 (三)參照）。
二、相對人於原審聲請意旨略以：抗告人乙○○即第三人林源伯
    之繼承人於民國89年10月24日為承擔林源伯對相對人所欠新
    臺幣（以下同）345,265元之土地增值稅，以其所有如原審
    裁定附表所示之不動產設定2,728,870元之普通抵押權為擔
    保，經登記在案。詎抗告人未依約清償，尚欠本金345,265
    元，為此聲請拍賣抵押物，以資受償，並提出切結書影本1
    件、戶政連線戶籍資料1件、土地物登記謄本2件等為證。
三、抗告意旨略以：本件抗告人前業已遵照約定繳納款項272萬
    餘元，僅剩餘345,265元尚未繳納，已經超過當初應負稅額
    136萬餘元。因抗告人資金不便，拖欠幾期，懇請庭上准予
    分期，不要拍賣土地。抗告人願意於第一年按月繳納5,000
    元，第二年按月繳納10,000元，第三年按月繳納15,000元，
    爰依法提起抗告，求予廢棄原裁定，並駁回相對人在原法院
    之聲請等語。
四、經查依相對人提出之上開證據為形式上之審查，相對人主張
    系爭抵押權已依法登記，且債權已屆清償期而未受清償乙情
    ，足堪認定，是以依上開說明，原審據此准許相對人拍賣抵
    押物之聲請，即無不合。抗告意旨以上開事由提起抗告，係
    屬實體爭執法律關係存否事項，揆諸上揭最高法院民刑庭總
    會決議意旨，抗告人就上開實體爭執事項應另行起訴，以求
    解決，尚非本件拍賣抵押物事件之抗告程序所得審究。因之
    ，抗告人據以提起抗告，即乏所據。從而，原審所為准許拍
    賣抵押物之裁定，洵屬正當，抗告人提起本件抗告，請求廢
    棄原裁定，為無理由，應予駁回。
五、按非訟事件程序費用之負擔，有相對人者，準用民事訴訟法
    有關訴訟費用之規定；又依法應由關係人負擔費用者，法院
    裁定命關係人負擔時應一併確定其數額，非訟事件法第21條
    第2項及第24條第1項分別定有明文。經核本件非訟事件程序
    費用即抗告費為1,000元，爰依職權確定上開抗告費用由抗
    告人負擔。
六、據上論結，本件抗告為無理由，依非訟事件法第46條、第21
    條第2項、第24條第1項，民事訴訟法第495條之1第1項、第4
    49條第1項、第95條、第78條，裁定如主文。
中    華    民    國    99    年    3     月    23    日
                  民事第二庭   法  官   張麗娟
以上正本係照原本作成。
本裁定除以適用法規顯有錯誤為理由，並經本院許可外，不得再
抗告。如提起再抗告，應於收受後10日內委任律師為訴訟代理人
向本院提出再抗告狀，並繳納再抗告費新台幣1,000元。
中    華    民    國    99    年    3     月    23    日
                               書記官   楊宗倫

司法院資訊處製作；財團法人民間司法改革基金會備份。
